臺灣新北地方法院刑事判決
110年度易字第688號
公  訴  人  臺灣新北地方檢察署檢察官
被      告  林金誠


上列被告因詐欺案件，經檢察官提起公訴（109年度偵字第25291
號），本院判決如下：
    主  文
林金誠幫助犯詐欺取財罪，處拘役伍拾日，如易科罰金，以新臺
幣壹仟元折算壹日。
    事  實
一、林金誠依一般社會生活之通常經驗，應可預見提供金融帳戶
    予不相識之人，可能作為幫助詐欺集團收取不法所得之用，
    竟仍不違背其本意，基於幫助詐欺取財之不確定故意，於民
    國108年7月1日前某日，將其申辦之郵局帳號0000000000000
    0號帳戶（下稱本案郵局帳戶）之存摺、金融卡及密碼提供
    與真實姓名、年籍不詳之某詐欺集團成員使用，容任詐欺集
    團作為遂行詐欺取財之犯罪工具。嗣該成員取得上開帳戶後
    ，即與其所屬詐欺集團其他成員共同意圖為自己不法之所有
    ，基於詐欺取財之犯意聯絡，於108年6月間某日起，以網路
    交友方式向鄭光宙佯稱可加入「霆聚投資有限公司」等網路
    投資平台參與投資，致鄭光宙陷於錯誤而加入前開投資網站
    ，並依指示分別於同年7月1日13時3分許、同日13時12分許
    ，各匯新臺幣（下同）5萬元、5萬元，合計10萬元至本案郵
    局帳戶，旋遭提領一空。
二、案經鄭光宙報警處理，由臺灣新北地方檢察署檢察官偵查起
    訴。　　
　　理　由
一、認定事實所憑之證據及理由：  
　  訊據被告固不否認有申辦本案郵局帳戶，惟矢口否認有何幫
    助詐欺犯行，並辯稱：本案郵局帳戶之存摺、金融卡是遺失
    ，本案郵局帳戶係我每月10日領取身障補助之帳戶，我沒有
    幫助詐欺之犯意云云。經查：
  ㈠告訴人鄭光宙因遭詐欺集團成員施用詐術致其陷於錯誤，而
    匯款至被告申辦之本案郵局帳戶，且所匯款項旋由詐欺集團
    成員提領一空乙情，為被告所不爭執（見本院易字卷第42頁
    ），且經證人即告訴人於警詢時證述明確（見偵字第107號
    卷二第17至19頁），復有本案郵局帳戶客戶基本資料、查詢
    金融卡變更資料、客戶歷史交易清單、告訴人匯款至本案郵
    局帳戶之轉帳交易明細資料及其與詐欺集團成員之LINE對話
    紀錄擷圖等件在卷可稽（見偵字第107號卷二第68至73頁、
    偵字第107號卷三第34至36頁反面、第42頁），是此部分事
    實，首堪認定。
  ㈡被告雖否認犯行，以遺失本案郵局帳戶存摺、金融卡云云執
    為抗辯。然被告於108年11月10日警詢時稱：我7月初有發現
    本案郵局帳戶存摺、印鑑跟金融卡同時不見，我覺得沒什麼
    ，所以過一個多禮拜之後我才去郵局補辦，我也不知道提領
    人怎麼會知道我金融卡密碼等詞；於109年8月7日偵查中稱
    ：我108年7月曾遺失郵局存摺、金融卡，沒有其他東西跟存
    摺金融卡一起遺失，沒有人知道我的金融卡密碼，我不知道
    為什麼有人可以拿我的金融卡提款等詞；於109年11月10日
    偵查中稱：我平常都把存摺、金融卡放在我的皮夾，皮夾放
    在褲袋內，可能抽出來的時候掉地上，我是整個皮夾不見了
    ，我把密碼寫在紙上跟金融卡放在一起等詞；於110年11月2
    5日準備程序時稱：我本案郵局帳戶存摺跟金融卡是不見了
    ，我都放在一起，密碼跟金融卡也放一起，我要用的時候會
    帶在身上，沒要用的時候會放在家裡，我那天帶出來，過兩
    、三天之後才發現不見了，我那天是要領錢才帶出來等詞；
    本院111年8月26日訊問時稱：我每天都會去看我的存摺，我
    在放存摺的地方找存摺、金融卡，沒有找到就發現不見了，
    沒有找到我就馬上去郵局辦，我把密碼寫在金融卡上，我每
    天都帶存摺跟金融卡出門，發現不見之後就馬上報遺失等詞
    ，觀諸被告對於本案郵局帳戶存摺、金融卡遺失時是否放在
    皮夾內而連同皮夾或其他物品一併遺失、金融卡密碼是否與
    金融卡同置一處、遺失後多久發現、發現遺失後多久辦理掛
    失、是否每日攜帶存摺、提款卡出門等節，先後所述均有所
    歧異，則其上開辯詞之憑信性，即非無疑。
  ㈢次以，犯罪者如有利用他人金融機構帳戶之需求，當擇其自
    願提供者，倘帳戶使用權人係在明顯違背本人意思之情況下
    喪失存摺、金融卡之占有或洩漏密碼，勢將即時報案、掛失
    ，以避免損失，甚或擅自提領帳戶內無端增加之款項，如此
    犯罪者縱取得其帳戶，非僅徒勞，更將自陷於遭指認犯罪之
    風險，是為確保所取得之帳戶於相當期間內處於堪用狀態，
    犯罪者每商得使用權人同意，始利用其帳戶遂行犯罪。且依
    本案郵局帳戶之交易明細資料所示，該帳戶於108年6月21日
    先經提領200元現金使餘額僅存47元後，即於108年7月1日遭
    不詳人士利用向告訴人收取詐騙款項合計10萬元，而於同年
    月4日告訴人匯入之款項悉遭提領完畢（見偵字第07號卷二
    第73頁），詐欺集團成員對於可使用本案郵局帳戶存摺、金
    融卡及密碼之時間及權限，實與被告有相當之共識；又被告
    雖辯稱本案郵局帳戶係其每月10日領取身障補助所用云云，
    惟本案郵局帳戶於108年7月10日經匯入身障補助4,872元時
    ，尚未經通報為警示帳戶，帳戶存摺、金融卡亦未掛失，仍
    可正常使用，而未有任何提領行為，是上開身障補助之款項
    於被告同年月12日掛失存摺、金融卡前均未遭提領（見偵字
    第107號卷二第68至73頁），是由詐欺集團成員詐欺本案告
    訴人本是為了取財，卻於本案郵局帳戶金融卡可正常提領之
    情況下，未提領身障補助款項而未侵害被告之權益，則詐欺
    集團成員對於使用本案郵局帳戶之提領期間及範圍似有相當
    之限制，以此避免被告受有損害，是本案郵局帳戶雖係被告
    每月10日領取身障補助所用，亦無從作為有利被告之認定。
    從而，被告辯稱本案郵局帳戶存摺、金融卡及密碼不慎遺失
    ，並非事實，被告係自行將本案郵局帳戶存摺、金融卡及密
    碼提供他人使用，至為顯然。
　㈣又金融機構帳戶係本於個人社會信用，以從事資金流通之經
    濟活動，具有強烈屬人性格，此項理財工具，一般民眾皆得
    申請使用，並無特殊限制，若有向他人蒐集帳戶者，依通常
    社會經驗，當就其是否為合法用途存疑。且近來以人頭帳戶
    作為詐欺取財之犯罪工具，迭有所聞，此經政府機關、傳播
    媒體廣為宣導，則依一般人之社會生活經驗，苟不以自己名
    義申請開戶，卻向不特定人蒐集帳戶供己使用，其目的極可
    能利用該帳戶供作非法詐財或為其他財產犯罪之用，而為一
    般智識經驗之人所能知悉或預見。被告於案發時已年滿59歲
    、為智識正常之成年人，且知悉詐欺集團會使用人頭帳戶讓
    被害人匯款（見本院易字卷第40頁），足見被告對於提供個
    人金融機構帳戶可能被利用為詐欺犯罪之工具，確能預見，
    仍將本案郵局帳戶之存摺、金融卡交付他人，並告知密碼，
    容任他人以之遂行詐欺取財之犯罪行為，其主觀上有幫助詐
    欺之不確定故意，洵堪認定。
  ㈤綜上，本案事證明確，被告犯行堪予認定，應依法論罪科刑
    。　
二、論罪科刑：
  ㈠按刑法上之幫助犯，係對於犯罪與正犯有共同之認識，而以
    幫助之意思，對於正犯資以助力，而未參與實施犯罪之行為
    者而言。被告基於幫助之意思，提供本案郵局帳戶予詐欺集
    團，任由詐欺集團作為向告訴人詐騙匯款工具，應為詐欺取
    財罪構成要件以外之行為。是核被告所為，係犯刑法第30條
    第1項前段、第339 條第1 項之幫助詐欺取財罪。
　㈡被告以幫助他人犯罪之意思而參與犯罪構成要件以外之行為
    ，為幫助犯，爰依刑法第30條第2項之規定，按正犯之刑減
    輕其刑。
　㈢爰審酌被告提供帳戶供詐騙者為不法使用，除助長社會犯罪
    風氣，危害社會治安，使無辜民眾受騙而受有財產上損害，
    並造成偵查犯罪之困難，實值非難；兼衡被告之素行、告訴
    人所受損害，及被告犯罪後否認犯行之態度，暨其犯罪之動
    機、目的，自陳小學畢業之教育程度、家境貧寒（見被告調
    查筆錄受詢問人欄）、目前無業由配偶扶養之家庭經濟生活
    狀況（見本院易字卷第283頁）等一切情狀，量處如主文所
    示之刑，並諭知易科罰金之折算標準。
三、本件被告所為僅屬提供本案郵局帳戶幫助詐欺取財，卷內復
    無證據證明告訴人匯入本案帳戶之款項，係由被告提領，亦
    無證據足證被告因提供本案帳戶而實際獲有報酬，尚無從依
    刑法第38條之1規定宣告沒收或追徵，併此指明。　
據上論斷，應依刑事訴訟法第299條第1項前段（本案採判決精簡
原則，僅引述程序法條），判決如主文。
本案經檢察官何皓元偵查後提起公訴，由檢察官王家春、林涵慧
到庭執行職務。
中    華    民    國    111    年    9    月   29     日
                  刑事第十七庭審判長法   官 劉凱寧
　
                                    法  官  張景翔
　
                                    法  官  黃俊雯
以上正本證明與原本無異
如不服本判決，應於收受送達後20日內向本院提出上訴書狀，其
未敘述上訴之理由者並得於提起上訴後20日內向本院補提理由書
「切勿逕送上級法院」。
　
                                    書記官  游斯涵
中    華    民    國    111    年   10    月   06     日
附錄本案論罪科刑法條全文：
中華民國刑法第339條
（普通詐欺罪）
意圖為自己或第三人不法之所有，以詐術使人將本人或第三人之
物交付者，處5 年以下有期徒刑、拘役或科或併科50萬元以下罰
金。
以前項方法得財產上不法之利益或使第三人得之者，亦同。
前二項之未遂犯罰之。